【裁判字號】    90,上易,2473
【裁判日期】    900725
【裁判案由】    違反臺灣地區與大陸地區人民關係條例
【裁判全文】
臺灣高等法院刑事判決                            九十年度上易字第二四七三號
    上  訴  人  臺灣臺北地方法院檢察署檢察官
    被      告  甲○○
右上訴人因被告違反臺灣地區與大陸地區人民關係條例案件，不服臺灣臺北地方法院
九十年度易字第一一三一號，中華民國九十年六月十五日第一審判決（起訴案號：臺
灣臺北地方法院檢察署九十年度偵字第七三０六號）提起上訴，本院判決如左：
    主  文
上訴駁回。
    理  由
一、公訴意旨略以：被告甲○○係設於臺北市中山區○○○路○段三十五號七樓之一
    台梭企業有限公司之負責人，曾因違反臺灣地區與大陸地區人民關係條例案件，
    經臺灣臺北地方法院判處拘役五十日，易科罰金執行完畢，詎不知悔改，明知不
    得僱用大陸地區人民在臺灣地區從事未經許可之工作，及明知李秀芳、王春仙、
    王緒娟等三人係大陸地區人民，僅係因合法探親而獲准來臺，並未經許可在臺工
    作，竟基於概括之犯意，分別自民國九十年二月十七日、同年月十八日、同年月
    二十一日起，各以新台幣（下同）二萬一千元之月薪，僱用李秀芳等三人在臺北
    縣永和市○○路四十六巷五十號地下一樓（永和愛買吉安店）從事清潔外包之工
    作，嗣於九十年三月五日上午十一時許，在上址為警查獲。因認被告涉有違反臺
    灣地區與大陸地區人民關係條例第十五條第四款之規定，應依同條例第八十三條
    第一項處斷之犯行。
二、原審以：按案件由犯罪地或被告之住所、居所或所在地之法院管轄，此為刑事訴
    訟法第五條第一項所規定；又無管轄權之案件，應諭知管轄錯誤之判決，並同時
    諭知移送於管轄法院，復為同法第三百零四條所明定。本件檢察官聲請簡易處刑
    ，被告並未隨案移送審理，無從認定起訴時被告之所在地在原審法院轄區，而被
    告之住所、居所均在臺北市內湖區○○○路○段二八０巷二五弄二號五樓，有法
    務部戶役政連結作業系統被告個人基本資料在卷足憑，其犯罪地在臺北縣永和市
    ○○路四十六巷五十號地下一樓，並經被告到庭坦認無訛，有九十年六月十一日
    訊問筆錄在卷可按。是本案被告之犯罪地、住所、居所或所在地，均非在原審法
    院轄區，檢察官向無管轄權之原審法院提起公訴，自有未合，爰不經言詞辯論，
    逕為諭知管轄錯誤之判決，並移送於有管轄權之臺灣士林地方法院。
三、檢察官上訴意旨以：被告甲○○於本署檢察事務官詢問時自承「本件大陸地區人
    士李秀芳、王春仙、王緒娟等三人係經永和愛買當地領班向伊報告，伊乃同意並
    予僱用」等語，而被告為臺北市中山區○○○路○段三十五號七樓之一台梭企業
    有限公司之負責人，其同意僱用之時亦在該處上班，雖上開三名大陸人士實際工
    作地在臺北縣永和市，惟仍不能否定被告僱用地點即犯罪地在台梭企業有限公司
    之事實，是臺灣臺北地方法院應有管轄權等語。
四、本院查：按案件由犯罪地或被告之住所、居所或所在地之法院管轄，刑事訴訟法
    第五條第一項所有明文。查大陸地區人士李秀芳、王春仙、王緒娟等三人係經永
    和愛買當地領班向被告報告，被告同意並予僱用，此業據被告於偵查中供述明確
    （參偵查卷第三十七頁），再本院傳訊被告時，其亦供稱：
    「問：在檢察官偵查時，你是否說經永和愛買當地領班向你報告，你才同意僱用
          ？
      答：是。那三位大陸客對領班說持有居留證，領班向我報告，我說如果持有居
          留證，公司就可以幫他們辦理工作證。
      問：領班是當面向你報告還是打電話向你報告？
      答：他打電話到公司。
      問：當時你人在何處？
      答：在台北市○○○路○段三十五號七樓之一辦公室內。」
    等語。依此，與被告直接對話者係被告所僱用之領班，被告雖同意領班僱用，但
    其並未直接與李秀芳、王春仙、王緒娟等三名大陸人士有直接對話之僱用行為，
    因之，上開三人實際上係被告公司之領班直接在臺北縣永和市工作地點所僱用，
    非被告在臺北市中山區○○○路○段三十五號七樓之一台梭企業有限公司內所僱
    用，故本件犯罪地應係臺北縣永和市工作地點，被告公司所在地非犯罪地。茲臺
    北縣永和市非原審法院管轄區域，原審法院即無管轄權，是以原審認檢察官向無
    管轄權之原審法院提起公訴，而逕為諭知管轄錯誤之判決，並移送於有管轄權之
    臺灣士林地方法院，其適用法則即無不合，檢察官上訴即無理由，爰由本院依刑
    事訴訟法第三百六十八條、第三百七十二條，不經辯論而駁回檢察官之上訴。
中      華      民      國      九十      年     七     月    二十五    日
                              臺灣高等法院刑事第二十一庭
                                  審判長法  官  葉  騰  瑞
                                法  官  莊  明  彰
                                        法  官  黃  國  忠
右正本證明與原本無異。
不得上訴。
                                        書記官  劉  貞  達
中      華      民      國      九十      年     七     月    二十六    日


司法院資訊處製作；財團法人民間司法改革基金會備份。
